【裁判字號】    95,交聲,536
【裁判日期】    950911
【裁判案由】    
【裁判全文】
臺灣臺北地方法院交通事件裁定         95年度交聲字第536號
    移送機關    臺北市交通事件裁決所
    異  議  人
    即受處分人  乙○○
上列受處分人因違反道路交通管理處罰條例案件，對於臺北市交
通事件裁所民國95年6月6日所為之處分（原處分：北市裁二字第
22-AEU015618號），聲明異議，本院裁定如下：
    主  文
原處分撤銷。
乙○○不罰。
    理  由
一、本件異議意旨略以：異議人即受處分人乙○○駕駛車號Z6-7
    226號自用小客車，於民國95年4月18日16時05分許，沿北市
    ○○○路260巷東往西直行，至停車場東側道路肇事處時，
    左前方車身與沿通道由南向北直行之698-CX號營業小客車右
    前車頭發生撞擊肇事，經臺北市政府警察局大安分局交通分
    隊員警以異議人違反道路交通管理處罰條例第45條第9款：
    「支道線車不讓幹線道車先行」，予以掣單舉發，嗣經臺北
    市交通裁決所於同年6月6日依道路交通管理處罰條例第45
    條第9款（贅載第1項）及第63條第1項第1款（漏載第1款）
    ，裁處異議人罰鍰新台幣（下同）600元整，並記違規點數1
    點。惟異議人乙○○駕駛車號Z6-7226號自用小客車沿光復
    南路260巷西由東行共有兩處交岔路口，相距約20公尺，第
    一處交岔路口（即肇事地點）並無任何標誌，第二處交岔路
    口始設有「停」之標誌，而裁決機關逕以第二處交岔路口設
    有「停」之標誌，認定光復南路260巷為支線道，予以裁罰
    ，將第二處交岔路口標誌之效力反向延伸至肇事地點之交岔
    路口，有違常理。其次，二車相會時，異議人所駕駛之車輛
    已駛過白線及斑馬線，進入岔口約1/3處，而營業車才駛達
    白線前，且雙方交會時，均先停車，並未有爭道之意圖，是
    異議人見營業車駕駛已無意續行，便起步向前行駛，接近交
    岔路口盡頭時，營業車卻突然往前暴衝，始與異議人發生撞
    擊，故本件肇事原因乃是營業車駕駛疏忽所致。裁決機關既
    有上開違誤，爰請撤銷原處分等語。
二、按法院受理交通事件，準用刑事訴訟法之規定，道路交通管
    理處罰條例第89條前段定有明文。而刑事訴訟法第154條第2
    項規定「犯罪事實應依證據認定之，無證據不得認定犯罪事
    實」；最高法院40年台上字第86號判例亦揭示：「事實之認
    定，應憑證據，如未能發現相當證據，或證據不足以證明，
    自不能以推測或擬制之方法，為裁判基礎」之旨，上開法條
    及判例，於法院審理違反道路交通管理處罰條例案件時，自
    當有其適用。次按，道路交通管理處罰條第45條第9款「支
    線道車不讓幹線道車先行」，係以行駛中之車輛行經交岔路
    口，為判斷何方擁有路權，他方應予暫停禮讓時，始有適用
    。然查，本件異議人駕駛Z6-7226自小客車沿東往西行駛至
    肇事之交岔路口，遇由南往北行駛之698-CX營業車後，雙方
    駕駛人皆自承係在見到對方來車後，均先於交岔路口前暫停
    ，嗣後始再重新起步而發生本起事件，是本件雙方既均已在
    發現對方之來車後暫時停車，是雙方車輛顯已均呈靜止狀態
    後，復先後起步，始肇致本件事端，此客觀事實發生之狀態
    與過程，均顯與前開條文係在規範行駛中之雙方因爭道肇事
    時，用以辨別路權歸屬之規定有別，是本件之違規行為，逕
    引上開有關車輛「爭道」之規範條文為依據，即有事實上之
    誤認與法條之錯置，難謂允當。況「道路交通標誌標線號誌
    設置規則」第57條、第58條、第59條、第172條、第177 條
    、第211條等有關幹、支道之區別，原係以有無設閃光紅燈
    或「讓」、「停」等標誌為區分標準，惟本件肇事之交岔路
    口既無閃光紅燈，亦未設「讓」、「停」等交通標誌、標線
    或號誌，有卷附臺北市政府警察局大安分局交通分隊製作之
    道路交通事故現場圖及現場照片可稽，從而本件肇事之交岔
    路口究係以何方行駛之道路為幹道或支道，亦即有欠明確。
    惟裁決機關逕以異議人行駛方向之下一個交岔路口設有「停
    」之標誌，即執此一端，遽予延伸其效力，認定本件肇事之
    前一交岔路口（光復南路260巷）亦應同為支道，而認異議
    人為違規之一造，其說理既難謂公允，亦未免有率斷之嫌。
    綜上，本件裁決機關之裁決基礎，於事實及法條之適用上，
    既均有上開瑕疵，即難以維持，應予撤銷。
三、按「起駛前，不讓行進中之車輛、行人優先通行」者，為違
    規行為，道路交通管理處罰條例第45條第10款定有明文。而
    道路交通管理處罰條例及道路交通安全規則有關「讓車」之
    規定，旨在確認行車順序及劃分道路路權，以維護交通往來
    之安全。故所謂「讓」，當指車輛駕駛人必須將車輛暫停，
    待有路權之其他車輛駕駛人通過，安全無虞時，始能再繼續
    通行之謂。故任何車輛於起駛前，均應讓已在行進中之車輛
    優先通行，並隨時注意車前狀況，採取必要之安全措施，此
    與當時車輛係何者在幹道或支道均無關。本件傳喚當時698-
    CX 營業車駕駛甲○○到庭證稱：「我進路口時，我們二人
    都有停下來。我有往左邊看，如果當時我往右邊看就會看到
    受處分人（即異議人），但因我看了左邊，發現有客人，我
    自然往前跑。我不曉得他的速度比較慢，所以才撞到受處分
    人。當時受處分人的車子是在我的右邊。……，我還沒到路
    口前就有看到受處分人的車子，所以二邊都有停下來」等語
    。顯見異議人與698-CX營業車之駕駛人甲○○二人，在事件
    發生前，皆有見到對方來車且均已暫停於該交岔路口前。而
    參諸異議人所駕駛之自用小客車係左前葉子板凹陷、左前輪
    軸彎及左前方向燈脫落；甲○○所駕駛之車輛則係右前保險
    桿有撞擊痕跡等情，均證本件是甲○○駕駛營業車車頭撞上
    異議人之自用小客車左側無疑。再參酌本件肇事後，異議人
    所駕駛之車輛停放位置係已超過行人穿越道，位於交岔路口
    中央；而營業車之停放位置仍壓在行人穿越道上，有現場照
    片在卷可查，即足認雙方暫停前，異議人所駕駛之自用小客
    車已過交岔路口，而在雙方均暫停後，由異議人先行起步，
    甲○○嗣後起駛，而甲○○起駛前因未再向左看，疏於注意
    車前狀況與異議人之來車，未讓行進中之異議人車輛先行，
    始發生撞擊，此時已非幹線車輛之問題，而係停駛中之車輛
    與行進中車輛之路權歸屬問題。揆諸上揭法條，本件之違規
    行為顯應由甲○○承擔，而未可歸責於異議人。況本件之交
    岔路口係由東往西之直行道與由南往北直行道交會，甲○○
    所駕駛之營業車既係由南往北直行，遇有交岔路口暫停後，
    與異議人所駕駛之車輛係由東往西行駛，則甲○○所駕駛之
    車相對於異議人之車輛係屬「左方車」，異議人所駕駛之車
    輛應屬「右方車」，而「左方車應讓右方車」先行，道路交
    通管理處罰條例第45條第1項第9款、道路交通安全規則第10
    2條第1項第2款亦有明文，從而本件之違規仍應由甲○○負
    責，而非由異議人承擔，其結論與前揭道路交通管理處罰條
    例第45條第10款之規定相同。是本起事件係基於甲○○之駕
    駛過失所致，灼然至明。原裁決機關未慮及此，逕予認定異
    議人有支線道不讓幹線道車先行之違規行為，據此以裁決異
    議人罰鍰處分，尚有未洽，應認異議人之異議為有理由，自
    應由本院將原處分撤銷，改諭知異議人不罰，以資適法。
據上論斷，應依道路交通案件處理辦法第19條，裁定如主文。
中    華    民    國    95    年    9     月    11    日
                        交通法庭法  官  楊台清
上正本證明與原本無異。
如不服本裁定，應於裁定送達後5日內向本院提出抗告狀。
                                書記官  陳麗津
中    華    民    國    95    年    9     月    12    日


司法院資訊處製作；財團法人民間司法改革基金會備份。
